---
title: "CTCF QTLd"
author: "Evelin Aasna"
date: "3/5/2019"
output:
  pdf_document: default
  html_document: default
---

```{r setup, include=FALSE}
knitr::opts_chunk$set(echo = TRUE)
```

```{r include=FALSE}
library(readr)
library(Rsamtools)
library(dplyr)
```


Kõik kromatiini avatuse kühmud
```{r}
caQTL = read.table("/gpfs/rocket/home/a72094/projects/chromatin_to_splicing/tabix/cqn_permutations_100000_significant.sorted.txt.gz")
```


```{r}
path = "/gpfs/rocket/home/a72094/projects/chromatin_to_splicing/results"
```

Leian üle kõigi RNA tunnuste kühmude arvu, millel

1.  leidub seos RNA tunnusega ja CTCFga <- RNA_CTCF
2.  leidub seos RNA tunnusega aga mitte CTCFga <- RNA_no_CTCF
3.  ei leidu seos RNA tunnusega aga leidub CTCFga <- no_RNA_CTCF
4.  ei leidu seos RNA tunnusega ega CTCFga <- no_RNA_no_CTCF

lisaks: seotud RNA tunnusega(vb CTCF) <- RNA

```{r include=FALSE}
tabeli_rida = function(sub, r){
  #1. seotud RNA tunnusega ja CTCF QTLga 
  RNA_CTCF = read.table(paste(path,"/ctcf/cqn_", sub,"_enriched", r, ".txt", sep=""))
  RNA = read.table(paste(path,"/rsquared", r,"/cqn_", sub,"_enriched.txt", sep=""))
  #2. leidub seos RNA tunnusega aga mitte CTCFga
  RNA_no_CTCF = RNA[which(!(RNA$V1 %in% RNA_CTCF$V1)),]
  #3. ei leidu seos RNA tunnusega aga leidub CTCFga
  no_RNA_CTCF = caQTL[which(caQTL$V1 %in% ATAC_CTCF$V1 & !caQTL$V1 %in% RNA_CTCF$V1), ]
  #4. ei leidu seos RNA tunnusega ega CTCFga
  no_RNA_no_CTCF = caQTL[which(!(caQTL$V1 %in% ATAC_CTCF$V1 | caQTL$V1 %in% RNA$V1)), ]
  
  return(c(dim(RNA_CTCF)[1],round((dim(RNA_CTCF)[1]/(dim(RNA_CTCF)[1]+dim(no_RNA_CTCF)[1])*100),2), dim(RNA_no_CTCF)[1], round((dim(RNA_no_CTCF)[1]/(dim(RNA_no_CTCF)[1]+dim(no_RNA_no_CTCF)[1])*100),2), dim(no_RNA_CTCF)[1], dim(no_RNA_no_CTCF)[1]))
}
```


Leian seose CTCF QTLdega üle kõigi RNA tunnuste kokku
```{r include=FALSE}
kokku_rida = function(r){
  #Kromatiini avatuse kühmud, mis seotud RNA tunnusega ja CTCF QTLga
  featureCounts_CTCF = read.table(paste(path,"/ctcf/cqn_featureCounts_enriched", r, ".txt", sep=""))
  upstream_CTCF = read.table(paste(path,"/ctcf/cqn_upstream_enriched", r, ".txt", sep=""))
  contained_CTCF = read.table(paste(path,"/ctcf/cqn_contained_enriched", r, ".txt", sep=""))
  downstream_CTCF = read.table(paste(path,"/ctcf/cqn_downstream_enriched", r, ".txt", sep=""))
  #Kromatiini avatuse kühmud, mis on seotud RNA tunnusega
  featureCounts = read.table(paste(path,"/rsquared",r,"/cqn_featureCounts_enriched.txt", sep=""))
  upstream = read.table(paste(path,"/rsquared",r,"/cqn_upstream_enriched.txt", sep=""))
  contained = read.table(paste(path,"/rsquared",r,"/cqn_contained_enriched.txt", sep=""))
  downstream = read.table(paste(path,"/rsquared",r,"/cqn_downstream_enriched.txt", sep=""))

  #Kokkuvõtvalt üle kõigi RNA tunnuste
  kokku_CTCF = caQTL[which(caQTL$V1 %in% featureCounts_CTCF$V1 | caQTL$V1 %in% upstream_CTCF$V1 | caQTL$V1 %in% contained_CTCF$V1 | caQTL$V1 %in% downstream_CTCF$V1),]
  kokku = caQTL[which(caQTL$V1 %in% featureCounts$V1 | caQTL$V1 %in% upstream$V1 | caQTL$V1 %in% contained$V1 | caQTL$V1 %in% downstream$V1),]
  kokku_no_CTCF = kokku[which(!(kokku$V1 %in% kokku_CTCF$V1)),]
  no_kokku_CTCF = caQTL[which(caQTL$V1 %in% ATAC_CTCF$V1 & !caQTL$V1 %in% kokku_CTCF$V1), ]
  no_kokku_no_CTCF = caQTL[which(!(caQTL$V1 %in% ATAC_CTCF$V1 | caQTL$V1 %in% kokku$V1)), ]
  
  return(c(dim(kokku_CTCF)[1], round((dim(kokku_CTCF)[1]/(dim(kokku_CTCF)[1]+dim(no_kokku_CTCF)[1])*100),2), dim(kokku_no_CTCF)[1],round((dim(kokku_no_CTCF)[1]/(dim(kokku_no_CTCF)[1]+dim(no_kokku_no_CTCF)[1])*100),2), dim(no_kokku_CTCF)[1], dim(no_kokku_no_CTCF)[1]))
}

```



```{r include=FALSE}
# dataframe kuhu kogun kühmude arvu 
tabel08 = data.frame(matrix(ncol = 6, nrow = 5))
colnames(tabel08) <- c("RNA_CTCF", "RNA_CTCF%", "RNA_no_CTCF","RNA_no_CTCF%", "no_RNA_CTCF", "no_RNA_no_CTCF")
row.names(tabel08) <- c("featureCounts", "upstream", "contained", "downstream", "kokku")

tabel09 = data.frame(matrix(ncol = 6, nrow = 5))
colnames(tabel09) <- c("RNA_CTCF","RNA_CTCF%", "RNA_no_CTCF","RNA_no_CTCF%", "no_RNA_CTCF", "no_RNA_no_CTCF")
row.names(tabel09) <- c("featureCounts", "upstream", "contained", "downstream", "kokku")
```

```{r}
r = "08"
```

Kromatiini avatuse kühmud, mis on seotud CTCF QTLga
```{r}
ATAC_CTCF = read.table(paste("/gpfs/rocket/home/a72094/projects/chromatin_to_splicing/results/ctcf/cqn_enriched", r, ".txt", sep =""))
```

```{r}
tabel08["featureCounts", ] = tabeli_rida("featureCounts", r)
tabel08["upstream", ] = tabeli_rida("upstream", r)
tabel08["contained", ] = tabeli_rida("contained", r)
tabel08["downstream", ] = tabeli_rida("downstream", r)
tabel08["kokku", ] = kokku_rida(r)
tabel08
```

```{r}
r = "09"
```

Kromatiini avatuse kühmud, mis on seotud CTCF QTLga
```{r}
ATAC_CTCF = read.table(paste("/gpfs/rocket/home/a72094/projects/chromatin_to_splicing/results/ctcf/cqn_enriched", r, ".txt", sep =""))
```

```{r}
tabel09["featureCounts", ] = tabeli_rida("featureCounts", r)
tabel09["upstream", ] = tabeli_rida("upstream", r)
tabel09["contained", ] = tabeli_rida("contained", r)
tabel09["downstream", ] = tabeli_rida("downstream", r)
tabel09["kokku", ] = kokku_rida(r)
tabel09
```


Kas kokku **25872** kromatiini kühmu? (Mittelõikuvad hulgad)
```{r}
as.symbol(rowSums(within(tabel08, rm("RNA_CTCF%", "RNA_no_CTCF%"))) == 25872 & rowSums(within(tabel09, rm("RNA_CTCF%", "RNA_no_CTCF%"))) == 25872)
```

**Kontroll**, kas madalama r2 taseme juures olen leidnud rohkem seotud RNA tunnuseid
```{r}
as.symbol(tabel08[,"RNA_CTCF"]>tabel09[,"RNA_CTCF"] & tabel08[,"RNA_no_CTCF"]>tabel09[,"RNA_no_CTCF"])
```



```{r include=FALSE}
# kas seos RNA tunnusega mõjutab CTCF QTLdega seotud kühmude osakaalu?
test_rida = function(tabel, type){
  return(fisher.test(rbind(c(tabel[type, "no_RNA_CTCF"], tabel[type, "RNA_CTCF"]),c(tabel[type, "no_RNA_no_CTCF"],tabel[type, "RNA_no_CTCF"])), alternative="less")$p.value)
}
```

#### Kas teatud RNA taseme tunnusega seotud kühmude hulgas on CTCF QTLd üleesindatud? 

H0: CTCF seondumine ei ole põhiline transkriptsiooni kontrollimehhanism. CTCF QTLga seostumine ei väljendu fenotüübis  

H1: RNA tunnusega seotud kühmude hulgas on CTCF QTLd üleesindatud
```{r include=FALSE}
p_tabel = data.frame(matrix(ncol = 2, nrow = 5))
colnames(p_tabel) <- c("0.8", "0.9")
row.names(p_tabel) <- c("featureCounts", "upstream", "contained", "downstream", "kokku")

p_tabel["featureCounts", "0.8"] = test_rida(tabel08, "featureCounts")
p_tabel["upstream", "0.8"] = test_rida(tabel08, "upstream")
p_tabel["contained", "0.8"] = test_rida(tabel08, "contained")
p_tabel["downstream", "0.8"] = test_rida(tabel08, "downstream")
p_tabel["kokku", "0.8"] = test_rida(tabel08, "kokku")


p_tabel["featureCounts", "0.9"] = test_rida(tabel09, "featureCounts")
p_tabel["upstream", "0.9"] = test_rida(tabel09, "upstream")
p_tabel["contained", "0.9"] = test_rida(tabel09, "contained")
p_tabel["downstream", "0.9"] = test_rida(tabel09, "downstream")
p_tabel["kokku", "0.9"] = test_rida(tabel09, "kokku")
```

```{r}
p_tabel
```


```{r include=FALSE}
test_RNAtunnused = function(higher, lower, tabel){
  return(fisher.test(rbind(c(tabel[lower, "RNA_CTCF"], tabel[higher, "RNA_CTCF"]),c(tabel[lower, "RNA_no_CTCF"], tabel[lower, "RNA_no_CTCF"])), alternative="less")$p.value)
}
```



```{r include=FALSE}
test_tabel = function(tabel){
  
  p_tabel <- data.frame(matrix(ncol = 4, nrow = 4))
  colnames(p_tabel) <- c("featureCounts", "upstream", "contained", "downstream")
  row.names(p_tabel) <- c("featureCounts", "upstream", "contained", "downstream")
  
  p_tabel["featureCounts", "upstream"] = test_RNAtunnused("featureCounts", "upstream", tabel)
  p_tabel["featureCounts", "contained"] = test_RNAtunnused("featureCounts", "contained", tabel)
  p_tabel["featureCounts", "downstream"] = test_RNAtunnused("featureCounts", "downstream", tabel)
  
  p_tabel["upstream", "featureCounts"] = test_RNAtunnused("upstream", "featureCounts", tabel)
  p_tabel["upstream", "contained"] = test_RNAtunnused("upstream", "contained", tabel)
  p_tabel["upstream", "downstream"] = test_RNAtunnused("upstream", "downstream", tabel)
  
  p_tabel["contained", "featureCounts"] = test_RNAtunnused("contained", "featureCounts", tabel)
  p_tabel["contained", "upstream"] = test_RNAtunnused("contained", "upstream", tabel)
  p_tabel["contained", "downstream"] = test_RNAtunnused("contained", "downstream", tabel)
  
  p_tabel["downstream", "upstream"] = test_RNAtunnused("downstream", "upstream", tabel)
  p_tabel["downstream", "contained"] = test_RNAtunnused("downstream", "contained", tabel)
  p_tabel["downstream", "featureCounts"] = test_RNAtunnused("downstream", "featureCounts", tabel)
  
  print(p_tabel)
}
```

#### Kas CTCF QTLga seotud caQTL mõjutab suurema tõenäosusega näiteks splaissimist kui geeniekspressiooni? 

H0: mõlemat tüüpi RNA taseme tunnusega seotud kühmude hulgas leidub võrdne osakaal ülekatet CTCF QLTdega  

H1: Veerus oleva RNA tunnuse puhul on CTCF QTLdega seotud kühmude osakaal suurem
```{r}
test_tabel(tabel08)
```
```{r}
test_tabel(tabel09)
```


