---
title: "P-väärtuste uurimine"
output:
  pdf_document: default
  html_notebook: default
---

```{r include=FALSE}
library(readr)
library(Rsamtools)
library(dplyr)
library(ggplot2)
```

```{r}
path = "/gpfs/hpchome/a72094/rocket/projects/chromatin_to_splicing/"
```

Kõik kromatiini avatuse kühmud, millel on FDR<0.1 QTL
```{r}
ca = read.table(paste(path, "tabix/cqn_permutations_100000_significant.sorted.txt.gz", sep=""))
```


Kõik Yurii Toma CTCF seondumiskohad
```{r}
ctcf = read.table("/gpfs/hpchome/a72094/rocket/projects/chromatin-QTLs/Blood_ATAC/processed/CTCF/qtltools/output/cqn/CTCF.permuted.txt.gz")
bindingsites <- GRanges(seqnames = ctcf$V2, strand = c("*"), ranges = IRanges(start = ctcf$V3, end = ctcf$V4, names = ctcf$V1))
```


Kromatiini avatuse kühmud, mille QTL paikneb CTCF seondumiskohas
```{r}
caQTL = GRanges(seqnames = ca$V9, strand = c("*"), ranges = IRanges(start = ca$V10, end = ca$V11, names = ca$V8))
caQTL_in_bindingsite = subsetByOverlaps(caQTL, bindingsites)
caQTL_CTCF = ca[which(ca$V8 %in% names(caQTL_in_bindingsite)), ]
```

Kromatiini avatuse kühmud, mis paiknevad CTCF seondumiskohas
```{r}
ca_peaks = GRanges(seqnames = ca$V2, strand = c("*"), ranges = IRanges(start = ca$V3, end = ca$V4, names = ca$V1))
ca_in_bindingsite = subsetByOverlaps(ca_peaks, bindingsites)
ca_peak_CTCF = ca[which(ca$V1 %in% names(ca_in_bindingsite)), ]
```


Lookused, mis on seotud kromatiin avatuse ja CTCF seondumisega
```{r}
# V4 on ctcf QTLd
r2 = read.table(paste(path, "results/ctcf/cqn_rsq08.txt",sep=""))
# kontroll
ctcfQTL = read.table(paste(path,"CTCF/CTCF.permuted.significant.sorted.txt.gz", sep = ""))
#ctcfQTL[which(ctcfQTL$V8 %in% r2$V4),]
```

Kromatiini avatuse kühmud, mille QTL seotud CTCF QTLga
```{r}
ca_r2 = ca[which(ca$V8 %in% r2$V1), ]
```

```{r}
dim(ctcf)
```


```{r}
dim(ca_r2)
```


Ühendan kolme tüüpi kromatiini avatuse kühmude p-väärtused. P-väärtus näitab kui tugevalt on seotud genotüüp lookuses ja kromatiini avatus ühes kühmus
```{r}
ca_values<-abs(ca[,"V17"])
caQTL_CTCF_values<-abs(caQTL_CTCF[,"V17"])
ca_r2_values<-abs(ca_r2[,"V17"])
ca_peak_CTCF_values<-abs(ca_peak_CTCF[,"V17"])
#all<-data.frame(dataset=c(rep('all',length(ca_values)),rep('withinpeak',length(caQTL_CTCF_values)), rep('r2',length(ca_r2_values)), rep('CTCF',length(ca_peak_CTCF_values))),value=c(ca_values,caQTL_CTCF_values, ca_r2_values, ca_peak_CTCF_values))
all<-data.frame(dataset=c(rep('all',length(ca_values)), rep('r2',length(ca_r2_values)), rep('CTCF',length(ca_peak_CTCF_values))),value=c(ca_values,ca_r2_values, ca_peak_CTCF_values))
```

Grupeerin ja lisan õige järjekorra
```{r}
all %>%
  group_by(dataset) %>%
  mutate(meanp = mean(value)) -> all

#all = transform(all, dataset = factor(dataset, levels=c("all","CTCF","withinpeak","r2")))
all = transform(all, dataset = factor(dataset, levels=c("all","CTCF","r2")))
```



```{r}
#labels <- c(all = "Kõik lookused", withinpeak = "CTCF seondumiskohas paiknevad lookused", r2 = "CTCF QTLga seotud lookused", CTCF = "Lookused, mis mõjutavad CTCF seondumiskohas paiknevat kühmu")
labels <- c(all = "Kõik lookused", r2 = "CTCF QTLga seotud lookused", CTCF = "Lookused, mis mõjutavad CTCF seondumiskohas paiknevat kühmu")
```


Tihedusfunktsioon, milles iga joone alune pindala = 1
```{r}
ggplot(all,aes(x=value, color=dataset, fill = dataset))+
  geom_density(aes(x=value)) +
  geom_vline(aes(xintercept=meanp), colour="grey50") +
  facet_wrap(~dataset,nrow=4, labeller = labeller(dataset = labels)) +
  labs(x='tõusu absoluutväärtus', y='suhteline sagedus') +
  scale_fill_discrete(guide = FALSE) +
  scale_color_discrete(guide = FALSE) +
  theme(panel.grid.major = element_blank(), panel.grid.minor = element_blank(),
panel.background = element_blank(), axis.line = element_line(colour = "black")) + ggsave("/gpfs/hpchome/evelin95/plots/p_value_density_labels_3.png")
```


Tihedusfunktsioon, milles joonealune pindala sõltub p-väärtuste(kühmude) arvust grupis
```{r}
ggplot(all,aes(x=value, color=dataset, fill = dataset))+
  geom_density(aes(x=value, y = ..count..)) +
  geom_vline(aes(xintercept=meanp), colour="grey50") +
  facet_wrap(~dataset,nrow=4) +
  theme(strip.background = element_blank(), strip.text = element_blank(), legend.position="top", legend.direction = "vertical")+ 
  scale_fill_discrete(name = "", labels = c("Kõik lookused", "CTCF seondumiskohas paiknevad lookused", "Lookused, mis mõjutavad CTCF seondumiskohas paiknevat kühmu", "CTCF QTLga seotud lookused")) +
  scale_color_discrete(guide = FALSE) +
  labs(x='regresioonisirge tõusu absoluutväärtus', y='sagedus') 
#+ ggsave("/gpfs/hpchome/evelin95/plots/p_value_density_legend.png")
```
Tihedusfunktsioon, milles joonealune pindala sõltub p-väärtuste(kühmude) arvust grupis
```{r}
ggplot(all,aes(x=value, color=dataset, fill = dataset))+
  geom_density(aes(x=value, y = ..count..)) +
  geom_vline(aes(xintercept=meanp), colour="grey20") +
  facet_wrap(~dataset,nrow=4, labeller = labeller(dataset = labels)) +
  scale_fill_discrete(guide = FALSE) +
  scale_color_discrete(guide = FALSE) +
  labs(x='regresioonisirge tõusu absoluutväärtus', y='sagedus') + 
  theme(panel.grid.major = element_blank(), panel.grid.minor = element_blank(),
panel.background = element_blank(), axis.line = element_line(colour = "black"))  + ggsave("/gpfs/hpchome/evelin95/plots/p_value_total_labels_3.png")
```


```{r}
ggplot(all,aes(x=value,fill=dataset))+
  geom_histogram(aes(y=.001*..density..) ,position='identity', binwidth = .001) +
  geom_vline(aes(xintercept=meanp), colour="grey50") +
  facet_wrap(~dataset,nrow=3) +
  labs(x='p-väärtus', y='suhteline esinemissagedus', title='Suhtelise sageduse histogram')
```

```{r}
ggplot(all,aes(x=value,fill=dataset))+
  geom_histogram(aes(y=0.001*..density..),
                 alpha=0.3,position='identity', binwidth = 0.001) +
  labs(x='p-väärtus', y='tihedus', title='Tihedus ehk probability density')
```


```{r}
ggplot(all, aes(x=value, fill=dataset)) + 
  geom_density(color = "black", alpha = 0.3) + 
  scale_fill_manual(values = c("#E69F00", "#56B4E9", "#EE08FF"))
```


